【裁判字號】    99,交聲,451
【裁判日期】    990513
【裁判案由】    聲明異議
【裁判全文】
臺灣彰化地方法院交通事件裁定         99年度交聲字第451號
移送機關    交通部公路總局臺中區監理所彰化監理站
聲明異議人
即受處分人  甲○○
上列受處分人因違反道路交通管理處罰條例案件，對於交通部公
路總局台中區監理所彰化監理站民國九十九年四月十九日所為之
彰監四字第裁64-I00000000號裁決聲明異議，本院裁定如下：
    主  文
原處分撤銷。
甲○○不罰。
    理  由
一、原處分意旨略以：聲明異議人即受處分人甲○○於民國九十
    九年一月十四日七時四十分許，駕駛車牌號碼ＬＷ－六三五
    三號自小客車，行經彰化縣彰化市○○路與中華西路口時，
    因「汽車駕駛人駕駛汽車肇事致人受傷，未即採取救護措施
    」之違規行為，經彰化縣警察局交通隊員警舉發後，依道路
    交通管理處罰條例第六十二條第三項之規定，於九十九年四
    月十九日以彰監四字第裁64-I00000000號裁決書，裁處受處
    分人罰鍰新台幣四千元等語。
二、聲明異議意旨略以：受處分人關於本件公共危險案件，業經
    法院（應係檢察官）為不起訴處分，且被害人也陳訴與受處
    分人無關，為此提起本件異議，請求撤銷罰鍰之處分等語。
三、經查：
（一）受處分人於九十九年一月十四日七時四十分許，駕駛車牌
      號碼ＬＷ－六三五三號自小客車，搭載其妻林黃青，沿彰
      化縣彰化市○○路由西往東方向行駛，於行經同市○○路
      與中華西路口時，乃朝東駛入曉陽路東向車道，隨因前方
      多車而煞車暫停於路口，適有張嘉玲騎乘車牌號碼ＦＱ八
      －三三八號重型機車沿彰化市○○○路由南往北方向行駛
      至該路口，因煞車不及而擦撞受處分人所駕駛之前揭車輛
      車尾處，致其人車倒地，並受有手部及腳擦傷，惟事後受
      處分人未即採取救護措施，即駛離現場，經警到場處理後
      ，根據監視器畫面通知受處分人到案，並依道路交通管理
      條例第六十二條第四項前段（肇事致人受傷而逃逸）開單
      告發，再報請臺灣彰化地方法院檢察署偵辦，嗣經該署檢
      察官偵查後，於九十九年三月二十三日，以九十九年度偵
      字第二二二一號為不起訴處分，旋同一行為再經移送機關
      交通部公路總局台中區監理所彰化監理站於九十九年四月
      十九日，以彰監四字第裁64-I00000000裁決，裁罰受處分
      人罰鍰四千元等情，固有上開裁決書、彰化縣警察局舉發
      違反道路交通管理事件通知單各一件在卷可稽，復經本院
      調閱臺灣彰化地方法院檢察署九十九年度偵字第二二二一
      號卷查核無誤。
（二）惟受處分人於上開案件偵查中時堅決否認其有肇事致人受
      傷後逃逸之犯行，辯稱：伊當時由金馬路往曉陽路方向直
      行，快穿越路口時，因前方車輛走走停停，伊即跟著停車
      ，當時感覺後方有被輕撞一下，但伊由照後鏡看不出後方
      情形，想說是否係後車擦撞，因當時路口車輛很多，就叫
      伊太太往後看一下，她稱可能是被一輛白色汽車擦撞保險
      桿，伊因未記下白色車輛之車號，且僅輕微擦撞，就算了
      並繼續開車帶伊太太至彰化基督教醫院看病，後來警察通
      知才知有人受傷等語，核與被害人張嘉玲於該案偵查中證
      述：當時伊為直行，對方（指受處分人）是由金馬路西往
      東方向直行，對方是車潮最後一部車，伊是綠燈剛起步向
      前直行，因對方排在最後一輛車，突然煞車，當時路口車
      子很多，伊閃不過去就直接擦撞對方車輛後方，才會人車
      倒地，沒多久那輛車（只受處分人所駕駛之車輛）就開走
      了，後來伊看監視器發現當時路口剛好有一部白色車輛在
      迴轉，加上伊倒在地上，所以受處分人可能沒看到伊，誤
      以為是該部白色車輛擦撞等情節相符，徵諸上開偵查卷附
      張嘉玲騎乘之機車照片，該部機車於車禍後，損傷輕微，
      僅車頭部位有些微擦損，另觀諸上開偵查卷附之監視器翻
      拍照片，受處分人於行經上開路口時，後方確有一部白色
      車輛進行迴轉。綜合上情，堪認受處分人確實不知伊已肇
      事且致人受傷乙情，而檢察官於偵查後，亦同此認定，並
      為受處分人不起訴處分。
四、按道路交通管理處罰條例第六十二條第三項規定：「汽車駕
    駛人駕駛汽車肇事致人受傷或死亡者，應即採取救護措施及
    依規定處置，並通知警察機關處理，不得任意移動肇事汽車
    及現場痕跡證據，違反者處新臺幣三千元以上九千元以下罰
    鍰。」，觀其立法意旨，乃科以肇事者須即採取救護或其他
    必要措施，並應向警察機關報告之法定義務，以防因就醫延
    誤致生無謂傷亡，並俾得通知傷亡者家屬到場，以明責任，
    雖行為人之肇事有無過失並非所問，惟必行為人已明知或可
    得而知其已肇事並致人受傷，換言之，在行為人之主觀要件
    上須對致人受傷之事實有所認識，並進而決意擅自逃離肇事
    現場，始足當之。準此，本件既已認定受處分人確實不知其
    駕駛之車輛後方曾遭張嘉玲所騎乘之機車擦撞，即難預期受
    處分人得以知悉或可得知悉張嘉玲因而人車倒地而受有傷害
    之事實，則受處分人事後駛離現場，主觀上即無所謂「逃逸
    」之犯意，同理，亦難以期待受處分人能即時對張嘉玲採取
    救護措施，是以，彰化縣警察局交通隊於通知受處分人到案
    後，以「肇事致人受傷而逃逸」之違規理由，依道路交通管
    理處罰條例第六十二條第四項前段予以舉發，自有不當，而
    移送機關交通部公路總局台中區監理所彰化監理站漏未斟酌
    上述理由，以受處分人「汽車駕駛人駕駛汽車肇事致人受傷
    ，未即採取救護措施」，援引道路交通管理處罰條例第六十
    二條第三項規定，對受處分人裁罰四千元，亦有未合。應認
    本件受處分人之異議為有理由，爰撤銷原處分，並改諭知不
    罰。
據上論斷，應依道路交通案件處理辦法第二十條前段，裁定如主
文。
中    華    民    國    99    年    5     月    13    日
              交通法庭      法  官  王義閔
以上正本證明與原本無異
如不服本裁定，應於裁定送達後5日內，向本院提出抗告狀。
中    華    民    國    99    年    5     月    13    日
                            書記官  林盛輝

司法院資訊處製作；財團法人民間司法改革基金會備份。
